最高法院刑事判決　　　　　　　　　 111年度台上字第4317號
上　訴　人　程學龍
上列上訴人因違反毒品危害防制條例等罪案件，不服臺灣高等法
院臺中分院中華民國111年6月30日第二審判決（111 年度上訴字
第1237號，起訴案號：臺灣臺中地方檢察署110年度偵字第25813
、30491號），提起上訴，本院判決如下：
    主  文
上訴駁回。
    理  由
按刑事訴訟法第377 條規定，上訴於第三審法院，非以判決違
  背法令為理由，不得為之。是提起第三審上訴，應以原判決違
  背法令為理由，係屬法定要件。如果上訴理由書狀並未依據卷
  內訴訟資料，具體指摘原判決不適用何種法則或如何適用不當
  ，或所指摘原判決違法情事，顯與法律規定得為第三審上訴理
  由之違法情形，不相適合時，均應認其上訴為違背法律上之程
  式，予以駁回。
本件原審審理結果，認為上訴人程學龍有如原判決事實欄所載
  各犯行明確，因而維持第一審論處上訴人販賣第二級毒品共 8
  罪刑（均累犯）、明知禁藥而轉讓罪刑（累犯），暨相關沒收
  、沒收銷燬或沒收追徵之判決，駁回上訴人在第二審之上訴。
  已詳敘其認定犯罪事實所憑之證據及理由。
審判期日之訴訟程序，專以審判筆錄為證；第一次審判期日之
  傳票，至遲應於7日前送達，刑事訴訟法第47條、第272條前段
  分別定有明文。稽之卷證，原審於民國111年6月16日上午10時
  50分之審判期日傳票，係同年月1 日送達上訴人，此有送達證
  書在卷可徵。則原審於當日進行審理後，並宣示辯論終結定同
  年月30日上午10時宣判，上訴人審判期日之就審期間已足7 日
  ，且上訴人於110 年8月4日即因本案至警局應詢，並歷經檢察
  官訊問、第一審法院審理，當詳悉本件相關案情、事證，於原
  審審理時，自已有充分時間準備防禦及應訴。而原審審判長於
  上揭審判期日調查證據時，俱依卷內證據之性質逐一為提示並
  告以要旨或使其辨識，及詢問上訴人與其原審辯護人有無意見
  ，予其等辯明證據證明力之機會，復詢問有無證據請求調查或
  提出？且審判長於調查證據完畢後，亦依序命檢察官、上訴人
  及其辯護人就事實及法律分別辯論，再依序就科刑範圍為辯論
  ，且予上訴人最後陳述之機會，上訴人及其原審辯護人並為相
  關之辯論及陳述，此有卷附原審審判筆錄可參。核已予上訴人
  行使防禦權、辯明權之機會，所踐行之訴訟程序於法無違。上
  訴意旨以原審僅開一次庭，調查不完備，且未予其程序保障云
  云，並非適法之第三審上訴理由。
販賣毒品者主觀上是否具有營利之意圖，係潛藏在其個人意識
  之中，通常較難取得外部直接證據證明其內心之意思活動，倘
  上訴人之自白出於任意性，除非提出反證主張其自白非事實，
  否則並無須補強證據；如被告未自白，法院在欠缺直接證據之
  情況下，尚非不得綜合各種間接或情況證據，本諸社會常情及
  人性觀點，依據經驗法則及論理法則加以認定。原判決就上訴
  人上開販賣毒品犯行，已敘明何以採信上訴人所為本案各次販
  賣毒品犯行，可賺到供自己免費施用毒品量之自白，認定上訴
  人有營利意圖等旨，所為論斷，核與證據法則無悖。上訴意旨
  就原審採證認事之職權行使，重為事實之爭執，泛言其係與陳
  江寧、王鳳美及陳韋杰共同合資購買，並無營利意圖云云，難
  認是合法之第三審上訴理由。
綜上，應認本件上訴不合法律上之程式，予以駁回。
據上論結，應依刑事訴訟法第395條前段，判決如主文。
中    華    民    國   111    年    9     月    22    日
                  刑事第三庭審判長法  官  徐  昌  錦  
                                  法  官  林  恆  吉  
                                  法  官  林  海  祥  
                                  法  官  侯  廷  昌  
                                  法  官  江  翠  萍  
本件正本證明與原本無異
                                  書記官
中    華    民    國   111    年    9     月    28    日